臺灣臺中地方法院刑事判決　　　　　　　95年度訴字第3338號
公　訴　人　台灣台中地方法院檢察署檢察官
被　　　告　丁○○
　　　　　　　　　　現另案於台中監獄台中分監執行中
上列被告因搶奪案件，經檢察官提起公訴（95年度偵字第22523
號），本院判決如下：
    主    文
丁○○共同意圖為自己不法之所有，而搶奪他人之動產，累犯，
處有期徒刑玖月。
    犯罪事實
一、丁○○前於民國82年間，因違反肅清煙毒條例、麻醉藥品管
    理條例等案件，經台灣高等法院台中分院分別判處有期徒刑
    3年4月、4月，並定其應執行刑為有期徒刑3年6月確定，於8
    4年2月16日縮短刑期假釋出獄，又於86年間，因違反肅清煙
    毒條例、麻醉藥品管理條例等案件，經台灣高等法院台中分
    院分別判處有期徒刑2年2月、6月，並定其應執行刑為有期
    徒刑2年6月確定，與上開假釋經撤銷後之殘刑接續執行，至
    94年7月1日縮短刑期假釋期滿執行完畢。詎其仍不知悔改，
    竟與甲○○（業經本院於95年11月30日判處有期徒刑10月）
    共同基於意圖為自己不法所有之犯意聯絡，於95年10月5日1
    8時50分許，由丁○○騎乘不知情之妹妹鄭惠馨所有車牌號
    碼VOX-525號機車搭載甲○○，至台中縣烏日鄉○○路157巷
    12號前，由丁○○坐在未熄火之機車上把風，甲○○則進入
    相鄰之台中縣烏日鄉○○路157巷16號由乙○○○所經營之
    「交通商店」內，佯稱欲購買香菸，而趁乙○○○取出3條
    價值新台幣（下同）2050元之大衛杜夫牌及峰牌香菸不及防
    備之際，搶奪上開香菸後，迅速跑出店外，乘坐丁○○騎駛
    未熄火機車離去。兩人旋於同日20時許，一同至台中市○區
    ○村○路239號，丁○○姑姑鄭桂蘭開設之檳榔攤，將上開
    香菸以1500元之代價出售予不知情之鄭桂蘭。嗣經路人記下
    上開機車車牌，告知乙○○○，由乙○○○報警處理，始循
    線查獲。
二、案經乙○○○訴由台中縣警察局烏日分局報請台灣台中地方
    法院檢查署檢察官偵查起訴。
    理    由
一、證據能力部分：按現行刑事訴訟法為保障被告之反對詰問權
    ，排除具有虛偽危險性之傳聞證據，以求實體真實之發見，
    於該法第159 條第1項明定被告以外之人於審判外之言詞或
    書面陳述，除法律有規定者外，不得作為證據。而刑事訴訟
    法第159條之1至159條之4有傳聞法則之例外規定，且被告以
    外之人於審判外之陳述，雖不符前4條之規定，而經當事人
    於審判程序同意作為證據，法院審酌該言詞陳述或書面陳述
    作成時之情況，認為適當者，亦得為證據；當事人、代理人
    或辯護人於法院調查證據時，知有第159條第1項不得為證據
    之情形，而未於言詞辯論終結前聲明異議者，視為有前項之
    同意，刑事訴訟法第159條之5定有明文。本件檢察官、被告
    並未就證人乙○○○、鄭桂蘭之警詢筆錄等被告以外之人於
    審判外之陳述有所爭執，且迄於言詞辯論終結前，均未主張
    有刑事訴訟法第159條第1項不得為證據之情形，是應認已同
    意作為證據，且經本院審酌上開筆錄作成時之情況後，認無
    不適當之情形，應認均有證據能力。
二、訊據被告丁○○固不否認有於上揭時、地，與甲○○一同至
    交通商店附近，惟矢口否認有共同搶奪之犯行，辯稱：「甲○○於當天晚間6點多，以電話聯絡要求我騎機車載他至台
    中縣烏日鄉○○路157巷附近一座橋處找朋友，至該橋頭時
    ，甲○○要求等一下，我便於該橋頭處坐在機車上等甲○○
    ，幾分鐘後甲○○跳上車，騎了一段路甲○○說剛剛去朋友
    處參加中秋節大樓抽獎，抽中3條香菸，問我何處可變賣，
    我才帶甲○○到我姑姑那裡將香菸變賣，直到警察來找我，
    才知道香菸是搶來的，對甲○○下車搶奪一事不知情」云云
    。然查：
  (一)共犯甲○○進入交通商店佯稱購買香菸，而趁商店負責人乙○○○未及防備之際，徒手搶奪香菸3條後，跑出店外，立
    即乘坐被告停放在商店隔鄰之接應機車離去等情，業據證人
    乙○○○於本院審理中證述明確，其證稱：「甲○○一進來
    ，問我說老闆娘我來向你買香煙好不好，我心裡覺得很奇怪
    ，他說要買2條黑大衛（香菸）、1條七星香菸，他一拿完香
    煙後就立刻走出去，我以為他忘記帶錢，我追出去看，就看
    到他坐上1台機車走了，我才喊有賊，有1個路人幫我記下機
    車號碼。他走出店門一開始是走1、2小步，之後就用跑的。
    機車是停放在我商店的隔壁，隔1間房子而已，我喊賊的時
    候，機車都還沒有到橋頭的地方，才在隔壁幾家而已。我們
    家是16號... 當時14號有停放1台汽車，我追出來時，看到
    機車是從12號的位置出來... 我有看到兩人一起騎機車離開
    ，我喊有賊的時候，路邊有2個人來告訴我車牌號碼」等語
     （本院卷第99、101頁），被告丁○○雖一再辯稱機車是停
    放在案發地點附近橋頭，距離交通商店至少有30至50公尺以
    上云云，證人甲○○亦附和其詞，證稱：「跑出來的時候，
    丁○○的機車停在橋頭」等語（本院卷第95頁），經本院函
    請台中縣警察局烏日分局繪製案發地點交通商店附近現場圖
    ，距離交通商店29.4公尺處，有1座光明二號橋，有刑案現
    場測繪圖1份及現場照片6張附卷可稽（本院卷第88-91頁）
    ，若果如被告所辯，機車停放位置為光明二號橋頭，則該處
    距離案發地點交通商店達29.4公尺，以證人乙○○○現年67
    歲之體力狀況，於追出店門外猶能看見共犯甲○○跳上被告
    騎乘之機車離去，佐以共犯甲○○搶奪香菸後跑離商店、跳
    上機車之時間甚為短暫，乙○○○也未及追趕，路人猶能於
    聽聞乙○○○呼喊有賊之際，記下被告騎乘之機車車號，被
    告停放機車之位置顯然距離交通商店極為接近；況證人甲○○證稱進入交通商店的目的就是要行搶等語（本院卷第98頁
    ），則甲○○計畫下手搶奪前，除考量下手對象是否容易得
    逞（甲○○於案發前之當天下午4、5點時，曾路經交通商店
    ，見本院卷第26頁，其顯係見交通商店之負責人乙○○○年
    紀較為老邁，行搶較易得手）外，也會考量犯罪後之逃逸路
    線，期能免於被查獲及保全犯罪所得，光明二號橋頭距離交
    通商店約有29.4公尺，接應機車若停放在尚須徒步奔跑始能
    到達之位置，豈不減緩脫逃速度，增加被捕之可能性，顯與
    常情有違，足見證人甲○○證述被告停放機車之位置在橋頭
    云云，係迴護被告之詞，不足採信，仍以證人乙○○○所證
    被告機車停放於交通商店隔鄰，較與常情相符而可採信。
  (二)再者，被告自承等候甲○○期間，應甲○○之要求未將機車
    熄火，然以被告辯稱甲○○告以下車離開之原因是找朋友、
    參加中秋節抽獎，此等事件衡情均非數分鐘內可得完成，並
    無要求機車於發動狀態等候之必要，何以被告對於甲○○如
    此有違常情之要求未提出質疑，反按甲○○之指示行事？倘
    甲○○下手行搶前，未事先囑咐被告發動機車在外等候以便
    接應，如被告不耐久候，臨時決意騎車離去，則甲○○行搶
    得手後如何逃離現場？又甲○○離開被告騎乘之機車不久後
    即攜回香菸3條，案發地點附近均為3層透天厝（見卷附現場
    照片），並無集合式大樓住宅，甲○○又非該地住戶，如何
    能參與大樓中秋節抽獎，又如何能在短短數分鐘內抽得香菸
    ？是被告辯稱甲○○告以香菸是參加朋友住處大樓中秋節抽
    獎所得，顯違常情。再參以被告對於何時知悉香菸係甲○○
    搶奪而來一事，先供稱於騎車離開案發地點後不久，甲○○
    即告以搶奪香菸之事（本院卷第78頁），嗣後復改稱直至機
    車車牌號碼遭警查獲，才知甲○○搶奪香菸云云（本院卷第
    99頁），益徵其畏罪情虛之心理狀態。
  (三)以被告將機車停放在距離甲○○下手行搶之交通商店隔鄰，
    甲○○離開機車前往交通商店時已決意行搶，被告依甲○○
    之指示將機車保持在發動狀態等候，於甲○○搶奪得手跳上
    機車之際、毫無遲疑的將甲○○載離現場等情觀之，被告對
    於共犯甲○○搶奪香菸之犯行事先有所知悉，且願意配合在
    商店外鄰近處把風等候，負責接應，以方便共犯甲○○順利
    脫逃，事後更與甲○○一同銷贓，則被告與甲○○間顯有共
    同搶奪之犯意聯絡及行為分擔，被告自應成立搶奪罪之共同
    正犯。
  (四)此外，復有台中縣警察局烏日分局搜索扣押筆錄、刑案現場
    測繪圖、現場照片、贓物認領保管單（以上見警卷第21- 29
    頁）附卷可稽，被告上開所辯，顯係事後卸責之詞，要難採
    信。本案事證明確，被告犯行洵堪認定，應依法論科。
三、核被告丁○○所為，係犯刑法第325條第1項之搶奪罪。被告
    與甲○○就上開犯罪事實，有犯意之聯絡及行為之分擔，為
    共同正犯。被告有如犯罪事實欄所示刑案之執行情形，此有
    台灣高等法院被告前案紀錄表1份附卷可稽，其於有期徒刑
    執行完畢後5年以內再故意犯本件有期徒刑以上之罪，應依
    刑法第47條第1項之規定，論以累犯，並依法加重其刑。爰
    審酌被告不思以正當途徑獲取財物，圖以搶奪財物滿足自己
    之慾望，造成被害人財產損失及精神驚嚇，惡性非輕，暨其
    犯罪之動機、目的、手段、犯罪所得，犯後未能坦承犯行，
    態度欠佳，惟念及被告在行為分擔僅係在機車上把風及搭載
    共犯離開現場，惡性較入內搶奪之甲○○輕等一切情狀，量
    處如主文所示之刑。
據上論斷，應依刑事訴訟法第299條第1項前段，刑法第28條、第
325條第1項、第47條第1項，判決如主文。
本案經檢察官丙○○到庭執行職務。
中　　華　　民　　國　　96　　年　　2 　　月　　1 　　日
                       台灣台中地方法院刑事第二庭
                         審判長法  官  林清鈞
                               法  官  許金樹
                               法  官  陳姵君
右正本證明與原本無異。
如不服本判決，應於送達後十日內向本院提出上訴狀（須附繕
本），上訴於臺灣高等法院臺中分院。
                               書記官  莊金屏
中　　華　　民　　國　　96　　年　　2 　　月　　1 　　日
附錄論罪科刑法條
中華民國刑法第325條第1項
意圖為自己或第三人不法之所有，而搶奪他人之動產者，處6月
以上5年以下有期徒刑。
